【裁判字號】    98,交易,701
【裁判日期】    990209
【裁判案由】    公共危險
【裁判全文】
臺灣板橋地方法院刑事判決             98年度交易字第701號
聲  請  人  臺灣板橋地方法院檢察署檢察官
被      告  甲○
上列被告因公共危險案件，經檢察官聲請以簡易判決處刑（98年
度偵字第17430 號），本院認不宜以簡易判決處刑，改依通常程
序審理（原受理案號：98年度交簡字第5165號），並判決如下：
    主  文
甲○無罪。
    理  由
一、聲請簡易判決處刑意旨略以：被告甲○於民國（下同）98年
    6 月16日下午3 時許，在臺北縣土城市○○街上之全家便利
    商店前飲酒後，已達不能安全駕駛動力交通工具之程度，仍
    於同日下午3 時30分許，駕駛拼裝動力機械三輪車，自該處
    沿土城市○○街往明德路方向直行，欲前往某水果攤撿拾廢
    紙箱。嗣於同日下午4 時20分許，行經臺北縣土城市○○街
    152 號前時，因酒後注意力減弱無法集中，不慎擦撞行經該
    處之路人乙○○，致乙○○受有雙腳挫傷之傷害（過失傷害
    部分未據被害人告訴）。嗣經警到場處理，並對甲○施以呼
    氣酒精濃度測試，測定值達每公升0.2 毫克，顯已不能安全
    駕駛。因認被告涉犯刑法第185條之3公共危險之罪嫌。
二、按犯罪事實應依證據認定之，無證據不得認定其犯罪事實，
    刑事訴訟法第154條第2項定有明文。而所謂證據，係指足以
    證明被告確有犯罪行為之積極證據而言，該項證據須適於為
    被告犯罪之證明者，始得採為斷罪之資料；再告訴人之告訴
    ，係以使被告受刑事訴追為目的，是其陳述是否與事實相符
    ，仍應調查其他證據以資審認（參照最高法院69年臺上字第
    4913號、52年臺上字第1300號等判例要旨）。次按，認定犯
    罪事實所憑之證據，必須達於一般人均可得確信其為真實之
    程度，而無合理之懷疑存在時，始得據為被告有罪之認定，
    倘若犯罪事實之證明尚未達此一程度，仍有合理之懷疑存在
    ，則應為被告有利之推定，仍不能遽為被告有罪之判斷，最
    高法院76年度臺上字第4986號判例、91年度臺上字第39號刑
    事判決意旨可資參照。
三、本件聲請人認被告甲○涉犯上開酒後不能安全駕駛動力交通
    工具之罪嫌，無非係以被告於警詢、偵查之供述、證人乙○
    ○於警詢時之證述、臺北縣政府警察局土城分局道路交通事
    故現場圖、道路交通事故調查報告表（一）、（二）、酒精
    測定紀錄表、汽機車駕駛人酒後生理協調平衡檢測紀錄表及
    現場照片12張為其主要之論據。訊據被告甲○對於上述時、
    地有飲用啤酒及不慎擦撞行人乙○○，以及經警到場處理施
    測其呼氣酒精濃度為0.2 毫克之事實並不否認；惟矢口否認
    有何酒後不能安全駕駛之犯行，並辯稱：當日伊只有飲用啤
    酒，且當時土城市○○街道路上車子很多，路旁停放不少之
    車輛，並有攤販在該處設攤營業，以致行人行走及車輛駕駛
    不便，故伊所駕駛之拼裝三輪車之手把不慎勾到行人乙○○
    ，而輪胎壓到乙○○之腳，並非因伊飲酒不能安全駕駛才撞
    到乙○○等語。
四、經查：
 （一）查刑法第185 條之3 之公共危險罪，係「抽象危險犯」
       ，以服用毒品、麻醉藥品、酒類或其他相類之物，不能
       安全駕駛動力交通工具而駕駛者，為其成立要件，並非
       一有服用上開物品而駕駛動力交通工具之行為即構成犯
       罪，亦非以服用上開物品後在體內所含一定濃度之比例
       為絕對之標準。故行為人有服用前開物品而駕駛動力交
       通工具之情形者，是否已達不能安全駕駛之程度而構成
       犯罪，自應就個案之具體情況予以衡酌，並依嚴格之證
       據予以證明。
 （二）次查，汽車駕駛人飲用酒類或其他類似物後其吐氣所含
       酒精濃度超過每公升0.25毫克或血液中酒精濃度超過百
       分之0.05以上不得駕車；又汽車駕駛人，駕駛汽車經測
       試檢定其酒精濃度超過上開規定標準，處新臺幣15,000
       元以上60,000元以下罰鍰，並當場移置保管汽車及吊扣
       其駕駛執照1年；因而肇事致人受傷者，並吊扣其駕駛執
       照2 年；致人重傷或死亡者，吊銷其駕駛執照，並不得
       再考領，道路交通安全規則第114 條第2 款及道路交通
       管理處罰條例第35條第1 項第1 款分別定有明文；再刑
       法第185 條之3 之公共危險罪中所謂「不能安全駕駛」
       其標準為何？惟查，人體內之呼氣酒精濃度若為每公升
       0.714毫克至1.428毫克時，會有精神錯亂，平衡感受損
       ，言詞不清，定向力及感覺錯亂等情狀。若為每公升1.
       190 毫克至1.904 毫克時，則會有昏呆、木僵、昏睡、
       明顯肌肉失調、大小便失禁等情狀（參照駱宜安著刑事
       鑑識學84年1 月初版第392 頁) 。另參考美國、德國標
       準及學者所做之調查實證資料分析，血液中酒精濃度在
       0.1%（或酒精吐氣含量在每公升0.5 毫克）時，對人體
       生理行為與駕駛能力之影響如下：(1)對生理行為之影響
       ：視覺反應遲鈍、影像不能集中、走路或講話可能發抖
       ，動作笨拙；(2)對駕駛能力之影響：駕駛反應遲鈍、同
       時不能看清前方路況及車旁照後鏡。是以，法務部於88
       年5 月10日，邀請相關單位及學者專家共同研商認酒精
       吐氣含量達每公升0.55毫克，或血液酒精濃度達0.11%
       以上者，其肇事率為正常人之10倍，認已達「不能安全
       駕駛」之標準。而本件被告呼氣中所含酒精濃度僅有每
       公升0.2 毫克，顯不符上開道路交通安全規則第114 條
       第2 款及道路交通管理處罰條例第35條第1 項第1 款之
       規定（即0.25毫克），自無法以行政罰鍰處罰，卻以違
       法程度更高（亦即不能安全駕駛）之刑事處罰相繩，顯
       有輕重失衡！
 （三）又聲請人認定被告因飲酒不能安全駕駛之犯嫌，有卷附
       之汽機車駕駛人酒後生理協調平衡檢測紀錄表上註記：
       被告雙腳併攏，雙手向前平伸，閉眼，輪流使用左右手
       的食指指尖觸摸鼻尖、閉雙眼30秒內朗誦阿拉伯數字由
       1001到1030及用筆在兩個同心圓之間的0.5 公分環狀帶
       內，畫另一個圓，皆為不合格（見偵查卷第22頁），又
       依證人即檢測之警員蘇銘堂於本院調查時證稱：「他（
       指被告甲○）當時注意力無法集中，講話說話比較含糊
       ‧‧‧第一、二項是被告說他之前出車禍，腳有受傷，
       走路不平衡，一跛一跛，故他無法直線行走；第四項閉
       雙眼唸從1001至1030的部分，被告無法念出來；還有畫
       同心圓的部分，被告畫的斷斷續續的，有歪歪的」（見
       本院98年度交簡字第5165號交通事件卷宗所附98年11月
       10日調查筆錄）；惟查，被告僅有國小教育之程度，於
       本院審理時亦無法正常清晰地朗誦數字從1001至1030（
       見本院審理卷附99年1 月26日審判筆錄）。又依上開平
       衡檢測紀錄被告用筆畫同心圓部分，雖有斷斷續續而非
       一筆畫一個圓，但被告所畫之位置仍在環狀帶內，並未
       超越環狀帶以外。是自無法單憑此即遽論被告有「不能
       安全駕駛」之情形。
 （四）再證人即被害人乙○○於警詢時證稱：當時下雨、路況
       視線不好、車流量多，路旁很多機車，被告手把勾到我
       袋子，我就滑倒，被告的車輪就壓到我的腳。（見偵查
       卷第14頁）；復於本院審理時證稱：「當時我沿延吉街
       往延峰街的方向，我原本在對面，我是沿行人走的那條
       ，我要到對面我家，我的袋子卡到甲○駕的三輪車的把
       手，我不慎滑倒，三輪車的輪胎壓到我的腳。當時車子
       很多，人車都不好走，店家外面還有車子在放著。馬路
       車子及人都很多」（見本院審理卷附99年1 月26日審判
       筆錄），並依證人即現場處理之警員蘇銘堂於本院調查
       時證稱：「當時因為有機車，有些機車路邊停車，又有
       攤販，又有人，當天下雨天，行人都撐傘，車子無法正
       常行駛，有點小混亂，我是開巡邏車過去，也是走走停
       停，慢慢行駛」（見本院98年度交簡字第5165號交通事
       件卷宗所附98年11月10日調查筆錄），並有現場照片12
       幀在卷可佐。是以，足認當時因下雨、土城延吉街車流
       量較大，且該處有擺設攤販及路邊有停放機車，車輛無
       法正常行駛，以致被告駕駛拼裝機械三輪車之手把勾到
       被害人乙○○手提袋，被害人因之倒地而為被告駕駛之
       輛壓到腳，難認被告顯已達「不能安全駕駛」之程度。
       另聲請人以卷附臺北縣政府警察局土城分局道路交通事
       故現場圖、道路交通事故調查報告表（一）、（二）及
       酒精測定紀錄表等證據，認定被告有「不能安全駕駛」
       之情形，惟上開道路交通事故現場圖及道路交通事故調
       查報告表（一）、（二），僅能證明被告於上述時、地
       駕車不慎壓傷被害人乙○○之情事，及酒精測定紀錄表
       亦僅能證明被告確有飲酒，以及其呼氣酒精濃度為0.2
       毫克，皆不能遽以認定即有「不能安全駕駛」之情形。
    綜上所述，聲請人所舉上開證據，無法以此認定被告有「不
    能安全駕駛」之情形，依「罪證有疑，利於被告」之法則，
    又本院復查無其他積極證據足認被告確有上開酒後不能安全
    駕駛之公共危險犯行。是本件既不能證明被告犯罪，自應為
    被告無罪判決之諭知。
據上論斷，依刑事訴訟法第452條、第301條第1項，判決如主文
。
本件經檢察官李蕙如到庭執行職務
中    華    民    國    99    年    2     月    9     日
                      交通法庭    法  官  潘  長  生
以上正本證明與原本無異。
如不服本判決應於收受判決後10日內向本院提出上訴書狀，並
應敘述具體理由。其未敘述上訴理由者，應於上訴期間屆滿後
20日內向本院補提理由書（均須按他造當事人之人數附繕本）
「切勿逕送上級法院」。
                                  書記官  洪  紹  甄
中    華    民    國    99    年    2     月    12    日

司法院資訊處製作；財團法人民間司法改革基金會備份。
